【裁判字號】    98,訴,2607
【裁判日期】    981021
【裁判案由】    人類免疫缺乏病毒傳染者權利保障條例
【裁判全文】
臺灣臺中地方法院刑事判決              98年度訴字第2607號
公  訴  人  臺灣臺中地方法院檢察署檢察官
被      告  Ａ女（真實姓名年籍資料均詳卷）     
指定辯護人  本院公設辯護人  蔡育萍
上列被告因人類免疫缺乏病毒傳染防治及感染者權益保障條例案
件，經檢察官提起公訴（98年度偵緝字第529號)，本院判決如下
：
    主    文
Ａ女無罪。
    理    由
一、公訴意旨略以：被告Ａ女明知自己感染人類免疫缺乏病毒，
    竟於民國97年3月6日下午4時許，在台中市○○○○街 ○號
    Ｏ室內，隱瞞自己染有人類免疫缺乏病毒之事實，而與Ｂ男
    （真實姓名詳卷）使用保險套為性交之行為。因認被告係犯
    人類免疫缺乏病毒傳染防治及感染者權益保障條例第21條第
    3 項、第1項之未遂罪嫌。
二、按犯罪事實應依證據認定之，無證據不得認定犯罪事實；又
    不能證明被告犯罪或其行為不罰者，應諭知無罪之判決，刑
    事訴訟法第154條第2項第301條第1項分別定有明文。又所
    謂認定犯罪事實之證據，係指足以認定被告確有犯罪行為之
    積極證據而言，該項證據自須適合於被告犯罪事實之認定，
    始得採為斷罪之資料；且如未能發現相當確實證據，或證據
    不足以證明，自不能以推測或擬制之方法，以為裁判之基礎
    ；而認定犯罪事實所憑之證據，雖不以直接證據為限，間接
    證據亦包括在內，然而無論直接證據或間接證據，其為訴訟
    上之證明，須於通常一般人均不致有所懷疑，而得確信其為
    真實之程度者，始得據為有罪之認定，倘其證明尚未達到此
    一程度，而有合理之懷疑存在時，即難遽採為不利被告之認
    定（最高法院76年台上字第4986號判例參照）。另刑事訴訟
    法第161條第1項規定：檢察官就被告犯罪事實，應負舉證責
    任，並指出證明之方法。因此，檢察官對於起訴之犯罪事實
    ，應負提出證據及說服之實質舉證責任。倘其所提出之證據
    ，不足為被告有罪之積極證明，或其指出證明之方法，無從
    說服法院以形成被告有罪之心證，基於無罪推定之原則，自
    不能為被告有罪之判決。
三、公訴意旨認被告Ａ女涉犯上開罪嫌，無非係以被告供述確曾
    與Ｂ男為性行為、證人Ｂ男亦指證與被告為性交易、證人廖
    ＯＯ證述被告知悉其係染有人類免疫缺乏病毒者，並有臺中
    市衛生局97年4月1日衛疾字第0000000000號函、傳染病個案
    報告單、HIV 陽性檢體登記表、名冊、清冊、呈報單、臺中
    市警察局第二分局筆錄、中國醫藥大學附設醫院98年 6月15
    日院管檔字第0000000000號函可證，為其主要論據。然訊諸
    被告堅詞否認有何犯行，辯稱：因感染人類免疫缺乏病毒，
    遭家人排擠，不願與其同住，為了撫養小孩，才第一次以性
    交易方式接客，且備有保險套，要求男客全程使用，並無意
    將病毒傳染他人等語。經查：
  (一)按當事人、代理人或辯護人於法院調查證據時，知有第15
      9條第1項不得為證據之情形，而未於言詞辯論終結前聲明
      異議者，視為有前項之同意，刑事訴訟法第159條之5第 2
      項定有明文。此乃係基於證據資料愈豐富，愈有助於真實
      發現之理念，酌採當事人進行主義之證據處分權原則，並
      強化言詞辯論主義，透過當事人等到庭所為之法庭活動，
      在使訴訟程序順暢進行之要求下，承認傳聞證據於一定條
      件內，得具證據適格。此種「擬制同意」，因與同條第一
      項之明示同意有別，實務上常見當事人等係以「無異議」
      或「沒有意見」表示之，斯時倘該證據資料之性質，已經
      辯護人閱卷而知悉，或自起訴書、原審判決書之記載而了
      解，或偵、審中經檢察官、審判長、受命法官、受託法官
      告知，或被告逕為認罪答辯或有類似之作為、情況，即可
      認該相關人員於調查證據之時，知情而合於擬制同意之要
      件（最高法院96年度台上字第4174號判決要旨參照）。查
      本件檢察官、被告、辯護人於本院準備程序及審判期日，
      均未對本院下述所引用之證據表示意見，且迄至言詞辯論
      終結前亦未聲明異議，本院審酌該等證據資料製作時之情
      況，尚無違法不當及證明力明顯過低之瑕疵，且為證明犯
      罪事實存否所必要，認為以之作為證據應屬適當，揆諸前
      開說明，自均具證據能力。
  (二)被告知悉自己感染人類免疫缺乏病毒，並於97年3月6日下
      午4時許，在台中市○○○○街 ○號Ｏ室內，未告知Ｂ男
      其染有人類免疫缺乏病毒，即與Ｂ男為性交行為等事實，
      業據被告坦白承認（見98年度偵續字第 529號偵查卷第25
      、26、35頁、本院卷第50、80頁），核與證人Ｂ男於警詢
      所證與Ａ女為性交易等情節相符（見97年度他字第1785號
      偵查卷第36、37頁），復經證人廖ＯＯ證述被告於94年間
      在臺灣臺中看守所被檢驗出有人類免疫缺乏症，也有就醫
      ，因此被告知悉其有此病症等語明確（見97年度他字第17
      85號偵查卷第19頁），並有臺中市衛生局97年4月1日衛疾
      字第 0000000000號函、傳染病個案報告單、HIV陽性檢體
      登記表、名冊、清冊、呈報單在卷可證（見97年度他字第
      1785號偵查卷第3至6、20至27頁），堪認被告確係明知自
      己為人類免疫缺乏病毒之感染者，隱瞞而與Ｂ男進行性行
      為。
  (三)人類免疫缺乏病毒傳染防治及感染者權益保障條例第21條
      第 1項之罪，係以明知自己為感染者，隱瞞而與他人進行
      危險性行為或有共用針具、稀釋液或容器等之施打行為，
      致傳染於人者，為其犯罪構成要件。其有上開行為而未傳
      染於人者，乃屬未遂，而關於危險性行為之範圍，則由中
      央主管機關參照世界衛生組織相關規定訂之。此觀諸該條
      例第21條第 1項、第3項、第4項等規定即明。又行政院衛
      生署於97年 1月10日以署授疾字第0000000000號令訂定發
      布「危險性行為之範圍標準」第 2條明文：「危險性行為
      之範圍，指未經隔絕器官黏膜或體液而直接接觸，醫學上
      評估可能造成人類免疫缺乏病毒感染之性行為」。是知悉
      自己為人類免疫缺乏病毒之感染者，隱瞞而與他人進行性
      行為，是否成立人類免疫缺乏病毒傳染防治及感染者權益
      保障條例第21條第1項、第3項之既、未遂罪，端視該性行
      為有無該當於「危險性行為」，亦即性行為需具有未經隔
      絕器官黏膜或體液而直接接觸之情形方屬之，非謂一有性
      行為之發生，即應以該罪相繩。本件被告辯稱其備有保險
      套，要求Ｂ男全程使用等情，核與證人Ｂ男於警詢、偵查
      中證述：與Ａ女性交有使用保險套等語相符（見98年度他
      字第1785號偵查卷第 37頁、98年度偵緝字第529號偵查卷
      第36頁），足見被告與Ｂ男為性交時，確有使用保險套以
      隔絕性器官黏膜或體液之直接接觸，當不屬「危險性行為
      」，自難遽論被告應負人類免疫缺乏病毒傳染防治及感染
      者權益保障條例第21條第1項、第3項之既、未遂罪責。
  (四)按法院因當事人、代理人、辯護人或輔佐人聲請調查證據
      ，而有傳喚證人之必要者，為聲請之人應促使證人到場，
      刑事訴訟法第176條之2定有明文。本件公訴人、辯護人雖
      聲請傳喚證人Ｂ男，惟經本院合法傳喚、拘提，均未到庭
      ，公訴人、辯護人亦未依上開法律規定，促使該證人到場
      ，自無從加以訊問調查。又被告於審判期日，經檢察官及
      本院訊問結果，查無被告在與Ｂ男為性行為過程，有發生
      肛交、接吻、口交或其他體液接觸之行為（見本院卷第79
      、80頁），且依本案全部卷證資料，除Ｂ男在使用保險套
      後與被告有性器官接合之性交行為外，亦無其他確切之事
      證，足以證明被告與Ｂ男有其他未經隔絕器官黏膜或體液
      而直接接觸之性行為，自難課以被告應負人類免疫缺乏病
      毒傳染防治及感染者權益保障條例第21條第1項、第3項之
      既、未遂罪責。
  (五)綜上所述，檢察官前揭所舉之證據，僅能證明被告明知自
      己為人類免疫缺乏病毒之感染者，隱瞞而未告知，並在Ｂ
      男使用保險套後，與Ｂ男進行性行為等事實，惟尚不足以
      使本院形成被告與Ｂ男間確有未經隔絕器官黏膜或體液而
      直接接觸等危險性行為之心證。此外，本院在得依或應依
      職權調查證據之範圍內，復查無其他積極明確之證據，足
      以認定被告有檢察官所指之罪行，自屬不能證明被告犯罪
      ，應為無罪之諭知。
四、據上論斷，應依刑事訴訟法第301第1項前段，判決如主文。
本案經檢察官甲○○到庭執行職務。
中    華    民    國    98    年    10    月    21    日
            刑事第四庭    審判長法  官  鄭永玉

                                法  官  潘曉玫

                                法  官  張恩賜

以上正本證明與原本無異。
如不服本判決應於收受本判決後10日內向本院提出上訴書狀，其
未敘述上訴理由者，並得於提起上訴後10日內向本院補提理由書
狀（均須按他造當事人之人數附繕本）「切勿逕送上級法院」。

                                書記官  黃舜民
中    華    民    國    98    年    10    月    21    日

司法院資訊處製作；財團法人民間司法改革基金會備份。
